【裁判字號】    98,抗,10
【裁判日期】    980122
【裁判案由】    確認祭祀公業管理權不存在
【裁判全文】
臺灣高等法院高雄分院民事裁定            98年度抗字第10號
抗  告  人  乙○○
相  對  人  甲○○
上列抗告人因與相對人間確認祭祀公業管理權不存在事件，對於
民國97年11月26日臺灣屏東地方法院97年度訴字第418 號所為裁
定提起抗告，本院裁定如下：
    主  文
原裁定廢棄。
    理  由
一、抗告意旨略以：原審法院97年度訴字第90號返還土地事件，
    乃相對人以祭祀公業郭荖管理人名義，主張伊與吳昭龍無權
    占有祭祀公業郭荖所有土地，而請求拆屋還地；本件訴訟標
    的則為相對人就祭祀公業郭荖管理權存否之法律關係，二事
    件訴訟標的明顯不同，亦無前訴內容可代用後訴內容之情形
    ，自無重複起訴之問題。且原審法院就97年訴字第90號尚未
    判決，亦無爭點效之適用。原裁定駁回伊之起訴，顯有違誤
    ，求予廢棄，發回原法院更為實體判決等語。
二、按民事訴訟法第249 條第7 款規定，原告起訴違背第253 條
    、第263 條第2 項之規定，或其訴訟標的為確定判決之效力
    所及者，法院應以裁定駁回之。同法第253 條所謂就已起訴
    之事件，更行起訴，係指後訴係就同一訴訟標的求為與前訴
    內容相同之判決，或求為與前訴內容可以代用之判決而言。
    而訴訟標的為確定判決之效力所及者，乃指為訴訟標的之法
    律關係，於確定之終局判決中已經裁判者，就該法律關係有
    既判力，當事人不得以該確定判決事件終結前所提出或得提
    出而未提出訴之其他攻擊防禦方法，於新訴訟為與該確定判
    決意旨相反之主張，法院亦不得為反於該確定判決意旨之裁
    判（最高行政法院72年判字第336 號判例參照）；民事訴訟
    法第400 條第1 項規定確定判決之既判力，惟於判決主文所
    判斷之訴訟標的，始可發生。若訴訟標的以外之事項，縱令
    與為訴訟標的之法律關係有影響，因而於判決理由中對之有
    所判斷，除同條第2 項所定情形外，尚不能因該判決已經確
    定而認此項判斷有既判力（最高法院73年台上字第3292號判
    例參照）。經查，原裁定既以原審法院97年度訴字第90號返
    還土地事件中，相對人是否具祭祀公業郭荖之管理人資格，
    為當事人適格與否之訴訟要件，即屬法院於具體訴訟事件應
    依職權調查之事項，非就訴訟標的法律關係存否所為判斷，
    且該事件之訴訟標的乃祭祀公業郭荖之返還土地請求權，本
    件訴訟標的則為相對人就祭祀公業郭荖之管理權，訴訟標的
    不同，亦無判決內容相同或可以代用情形，是抗告人提起本
    件訴訟，並無違反一事不再理原則。而該返還土地事件尚未
    經判決，本件亦無訴訟標的為該事件確定判決效力所及之情
    事或爭點效之適用。從而，原審以裁定駁回抗告人之起訴，
    即有違誤。抗告人抗告意旨指摘原裁定不當，求予廢棄，為
    有理由，應由本院廢棄原裁定，由原審更為適法之判決。
據上論結，本件抗告為有理由，依民事訴訟法第492 條，裁定如
主文。
中    華    民    國    98    年    1     月    22    日
                            民事第一庭
                                審判長法官  黃金石
                                法      官  林健彥
                                法      官  謝肅珍
以上正本證明與原本無異。
如不服本裁定應於送達後10日內向本院提出再抗告狀（並按他造
當事人之人數附繕本），並繳納再抗告費新臺幣1,000 元。
再為抗告應以適用法規顯有錯誤為理由，並經本院之許可，該許
可以原裁定所涉及之法律見解具有原則上之重要性者為限，並委
任律師為代理人。
中    華    民    國    98    年    1     月    22    日
                                書  記  官  馬蕙梅
附註：
抗告人之配偶、三親等內之血親、二親等內之姻親，或抗告人為
法人、中央或地方機關時，其所屬專任人員具有律師資格並經法
院認適當者，亦得為第三審代理人。
抗告人或其法定代理人具有律師資格者及前項情形，應於提起抗
告或委任時釋明之。


司法院資訊處製作；財團法人民間司法改革基金會備份。
